【裁判字號】    96,易,1575
【裁判日期】    970418
【裁判案由】    竊盜
【裁判全文】
臺灣高雄地方法院刑事判決              96年度易字第1575號
公  訴  人  臺灣高雄地方法院檢察署檢察官
被      告  庚○○
                    現另案於臺灣高雄戒治所戒治中
            乙○○
                    現另案於臺灣高雄女子監獄執行中
            己○○
                    現另案於臺灣高雄戒治所戒治中
上列被告因竊盜案件，經檢察官提起公訴（96年度偵字第9694
號），本院判決如下：
    主  文
庚○○犯攜帶兇器竊盜罪，累犯，處有期徒刑壹年，減為有期徒
刑陸月，如易科罰金以新台幣壹仟元折算壹日。其餘被訴結夥三
人以上而犯竊盜部分，無罪。
己○○、乙○○均無罪。
    事  實
一、庚○○前因違反著作權法案件，經本院以91年度旗簡字第37
    號判決有期徒刑3 月確定，於民國91年9 月27日執行完畢。
    詎仍不知悔改，竟意圖為自己不法之所有，於96年3 月28日
    上午12時許為警查獲前之不詳時間，以持未扣案之不詳兇器
    剪斷接頭方式，竊取戊○○所有，裝設在高雄縣內門鄉○○
    村○○○段地號1219、1221、1206-1號土地上用於連接農地
    澆水灌溉所需電源之8 平方公釐電纜線3 公尺、5.5 平方公
    釐電纜線150 公尺，得手後旋即就地焚燒上開電纜線，試圖
    以此方法去除電纜線外皮而取出裡邊銅線變賣，嗣為警方當
    場查獲，並扣得上開電纜線。
二、案經高雄縣政府警察局旗山分局報請臺灣高雄地方法院檢察
    署檢察官偵查起訴。
    理  由
壹、證據能力之判斷：
    按被告以外之人於審判外之言詞或書面陳述，除法律有規定
    者外，不得作為證據，刑事訴訟法第159條固定有明文，惟
    被告以外之人於審判外之陳述，雖不符同法第159條之1至之
    4規定，而經當事人於審判程式同意作為證據，法院審酌該
    言詞陳述或書面陳述作成時之情況，認為適當者，亦得為證
    據。又當事人、代理人或辯護人於法院調查證據時，知有第
    159條第1項不得為證據之情形，而未於言詞辯論終結前聲明
    異議者，視為有前項之同意，此亦據同法第159條之5規定甚
    明。本件判決所引用證據資料，其屬於被告己○○、庚○○
    、乙○○以外之人於審判外之言詞、書面陳述者，均經法官
    於調查證據程序逐一提示並告以要旨，檢察官及被告己○○
    、庚○○、乙○○均知悉該等證據係屬傳聞證據，並未於言
    詞辯論終結前爭執其證據能力，本院審酌上開證據資料作成
    時之證據取得過程並無瑕疵，認以之作為證據應為適當，依
    刑事訴訟法第159 條之5 第1 項之規定，得為證據，而有證
    據能力。
貳、實體部分
一、有罪部分
  (一)訊之被告庚○○雖坦承有於前開時、地為警查獲焚燒電纜線
    之事實，但始終矢口否認有犯本件攜帶兇器竊盜犯行，辯稱
    ：電纜線是在距離案發現場2 、3 公里處的廢墟草叢裡面撿
    的，會載去失竊現場焚燒，是剛好順路經過那邊就近去裡面
    燒，並非特定選的地點云云（參見本院卷第114 頁正面）。
    經查：本件查獲過程，據證人甲○○於警詢證稱：是於96年
    3 月28日上午11時30分許，在要去高雄縣內門鄉○○村○○○段第1219號、1221號、1206-1號等土地的產業道路上，發
    現有濃煙，本以為是火燒山，就上前查看，發現1 部銀色重
    型機車往山上快速逃逸，就報警處理，待警方到達後一同在
    山上搜查未獲，在下山時於前開地號土地發現被告庚○○在
    現場焚燒電線，現場有1 部車號CR8-422 號重型機車，當時
    被告庚○○說所焚燒的電線係伊所有，就交由警方處理等語
    在卷（參見警卷第9 頁正、反面）。證人即查獲員警丙○○
    在本院更進一步證稱：96年3 月28日上午，因有人（指證人
    甲○○）打電話報案說山坡上有煙，本來以為是火燒山，伊
    到場後據甲○○說他有去追過1 次，但被跑掉，就在山腳下
    等伊過去會合再同往搜山1 遍，結果就碰到被告庚○○在戊○○所有位於高雄縣內門鄉○○村○○○段第1219號、1221
    號、1206 -1 號土地上燒電線，因為甲○○知道該地地主是
    戊○○，就請戊○○來現場指認還沒燒完的電纜線，戊○○
    所指出原先裝設電纜線的地點距離被告庚○○燒電纜線現場
    不到10公尺，比對結果，未燒完的電纜線與現場遺留遭人剪
    剩下來的電纜線是相同的，以伊所拍攝的現場相片來說，被
    告燒電纜線地點位在戊○○前開土地上的空屋前面地上，這
    些電纜線原先是裝在空屋前方不遠處的電箱上，甲○○第一
    次看到有人在燒電纜線被逃走的現場，則是在另名地主丁○○所有之同地段第529-20號、531-2 號土地上，距離查獲被
    告庚○○地點約有5 、6 百公尺等情明確（參見本院卷第91
    頁至第94頁）；而警方人員在戊○○前開土地當場扣得之未
    焚燒完8 平方公釐電纜線3 公尺、5.5 平方公釐電纜線150
    公尺，據證人戊○○指認，乃自現場電箱割下，係供灌溉時
    連接電源使用，且為戊○○領回之事實，復有高雄縣政府警
    察局旗山分局搜索扣押筆錄、扣押物品目錄表、戊○○出具
    之贓物認領保管單等件，以及現場蒐證信片共14張（參見警
    卷第21頁至第27頁）附卷可考。被告前開辯解，與前述卷內
    客觀事證不符，亦顯與常理相悖，顯係臨訟編撰以圖卸責之
    飾詞，不可採信。再，如前所述，現場查獲戊○○遭竊電纜
    線係割自裝設於被告庚○○焚燒電纜線現場不遠處之電箱，
    細看警卷第25頁所附戊○○遭竊現場電箱相片可知，連結於
    電箱上方之電纜線，除外層覆以一層質地厚實塑膠套皮外，
    裡邊數條電線又各自裹有堅實塑膠套皮以為保護、絕緣之用
    ，而該電纜線斷面切口又甚為平整，倘割斷電纜線之人非持
    客觀上足以對人之生命、身體造成危害性之工具而為，不能
    致此。綜上所述各節，前揭扣案電纜線係被告庚○○於本件
    為警查獲前不詳時點，持未扣案之不詳兇器自戊○○所有電
    箱上割下電纜線後，就地點火焚燒所遺留之情，可以認定。
    被告庚○○犯行事證明確，應予依法論科。
  (二)核被告庚○○所為，係犯刑法第321 條第1 項第3 款之攜帶
    兇器竊盜罪。公訴意旨雖認被告庚○○此部所犯係刑法第
    321 條第1 項第4 款之結夥三人以上而犯竊盜罪，惟所指被
    告己○○、乙○○共同與被告庚○○犯下本件竊盜之犯行部
    分，為不能證明，因此公訴意旨此部所指，容有未恰（理由
    詳後述）。惟起訴之基本社會之事實相同，爰依刑事訴訟法
    第300 條之規定，於起訴事實之同一範圍內，變更起訴法條
    ，合先敘明。被告庚○○有如事實欄所載前科紀錄，有臺灣
    高等法院被告前按紀錄表在卷可查，其於5 年內，故意再犯
    本件有期徒刑以上之罪，為累犯，應依刑法第47條第1 項，
    加重其刑至二分之一。爰審酌被告正值青壯之年，不思進取
    向上，反恣意竊取他人財物，毫無尊重法治及他人財產觀念
    ；事後飾詞狡辯，犯後態度不佳；被告庚○○尚未因本件犯
    行而有所得，及被害人戊○○所受損害等一切情狀，量處如
    主文所示之刑，以資懲儆。又被告庚○○犯罪時間係在96年
    4 月24日之前，合於減刑條件，爰併依中華民國九十六年罪
    犯減刑條例第2 條第1 項第3 款、第7 條、第9 條之規定，
    減其宣告刑，並諭知易科罰金之折算標準。至被告用以竊取
    電纜線之不明兇器，並未扣案，雖無證據證明已丟棄滅失，
    但為免日後執行困難，爰不為沒收之宣告，併此敘明。
二、無罪部分
  (一)公訴意旨另以：被告乙○○、己○○與被告庚○○基於意圖
    為自己不法所有之犯意聯絡，於96年3 月28日上午11時30分
    時許前之不詳時間，推由被告己○○及被告庚○○以不詳之
    方法，在高雄縣內門鄉○○村○○○段1219、1221、1206-1
    號土地，下手竊取戊○○所有於農地中澆水灌溉用之電纜線
    8 平方公釐電纜線3 公尺、5.5 平方公釐電纜線150 公尺（
    被告庚○○所涉此部分犯行，業經本院判處罪刑，詳如前述
    ），及在高雄縣內門鄉○○村○○○段529-20號、531-2 號
    土地（起訴書誤載為東勢埔路22-1號），下手竊取丁○○所
    有於農地中澆水灌溉用之直徑8 平方公釐電纜線50公尺。其
    後，再由被告庚○○、乙○○於同日上午11時30分許，在上
    開竊取戊○○所有電纜線現場（起訴書誤載為高雄縣內門鄉
    ○○村○○○段1219、1221、1206-1號土地附近10公尺處之
    產業道路旁），共同焚燒上開電纜線，以去除外皮而取出裡
    面銅線，因認被告己○○、乙○○就前揭竊取戊○○所有電
    纜線犯行與被告庚○○間；被告己○○、庚○○、乙○○就
    前述竊取丁○○所有電纜線犯行，均涉犯刑法第321 條第1
    項第4 項結夥三人以上而犯竊盜罪嫌等語。
  (二)按犯罪事實應依證據認定之，無證據不得認定犯罪事實；不
    能證明被告犯罪者，應諭知無罪之判決，刑事訴訟法第154
    條第2 項、第301 條第1 項分別定有明文。認定不利於被告
    之事實，須依積極證據，苟積極證據不足為不利於被告事實
    之認定時，即應為有利於被告之認定，更不必有何有利之證
    據；認定犯罪事實所憑之證據，雖不以直接證據為限，間接
    證據亦包括在內，然而無論直接或間接證據，其為訴訟上之
    證明，須於通常一般之人均不致有所懷疑，而得確信其為真
    實之程度者，始得據為有罪之認定，倘其證明尚未達到此一
    程度，而有合理之懷疑存在時，事實審法院復已就其心證上
    理由予以闡述，敘明其如何無從為有罪之確信，因而為無罪
    之判決，尚不得任意指為違法，最高法院著有30年度上字第
    816 號、76年度台上字第4986號判例可資參照。
  (三)被告己○○始終堅決否認有為本件竊取戊○○、丁○○所有
    電纜線犯行，辯稱：案發當時人並不在東埔村東勢埔山區等
    語。公訴意旨認被告己○○涉有前開犯行，無非以共同被告
    庚○○、乙○○之警詢及偵查中證述為其論據。經查，據證
    人丙○○到院證稱：並未在前開戊○○、丁○○所有電纜線
    遭竊取焚燒現場查獲被告己○○在場，會移送被告己○○，
    係根據被告庚○○的筆錄，被告庚○○稱被查獲焚燒的電纜
    線不是伊偷的，而是被告己○○所竊取，才會把被告己○○
    移送為犯罪嫌疑人等語在卷。經本院細繹前揭證人庚○○、
    乙○○警詢、偵查中證詞，證人庚○○於警詢中係陳稱：被
    查獲的電纜線是被告己○○所給，焚燒時被告己○○也在場
    ，但已經逃離，電纜線是被告己○○所偷取；於偵查中改稱
    ：是被告己○○帶伊與被告乙○○去內門某廢墟撿的，並要
    伊與被告乙○○撿完電纜線後拿去燒云云。證人乙○○於警
    詢則先陳稱：現場電纜線被告庚○○從家裡拿到現場燒的；
    後又改稱：現場電纜線是被告己○○給伊跟被告庚○○的，
    被告己○○先在該處燒，又叫伊與被告庚○○拿電纜線上去
    燒等語。就被告己○○如何交付電纜線，於焚燒電纜線時是
    否在場等節，非但二人所述情節有顯然差異，即是同一人所
    為陳述，亦前後歧異不一。參酌證人丙○○前揭證言，及被
    告庚○○、乙○○在員警丙○○趕至焚燒戊○○遭竊之電纜
    線現場時在場，在燃燒剩下之電纜線經戊○○指認為其失竊
    之物情況下，為期撇清刑責，本就存有謊報贓物來源嫁禍他
    人之強烈動機等節，自不得遽以其等二人存有明顯瑕疵之證
    言，為不利被告己○○之認定。此外全案復查無任何足以證
    明被告己○○犯行之積極事證，應認為被告己○○本件犯罪
    為不能證明，而應為無罪之諭知。
  (四)被告乙○○對於前開竊取戊○○、丁○○所有電纜線；被告
    庚○○對於上揭竊取丁○○所有電纜線，均迭於警詢、偵查
    中、本院審理中一致堅決否認。被告乙○○更辯稱：是被告
    庚○○載伊到被警察查獲焚燒電纜線現場，也是被告庚○○
    放火燒電纜線，伊沒參與等語。經查，據證人庚○○於警詢
    、偵查中、本院審理中所述，均一致自承係其1 人點火焚燒
    現場查獲之電纜線之情不移。綜觀前開證人甲○○警詢、證
    人丙○○於本院審理中所述情節，及卷附前述現場蒐證相片
    可知，證人甲○○、丙○○趕抵戊○○電纜線遭竊現場時，
    該等電纜線已遭人自電箱割下點火焚燒，並未親眼目睹被告
    乙○○有何參與竊取該等電纜線犯行之情，亦可以認定。又
    公訴意旨所指丁○○遭竊之農地中澆水灌溉用之直徑8 平方
    公釐電纜線50公尺焚燒現場，即是證人甲○○第一次看到有
    人在燒電纜線被逃走的現場，位在丁○○所有之高雄縣內門
    鄉○○村○○○段第529- 20 號、531-2 號土地上，距離查
    獲被告庚○○、乙○○地點約有5 、6 百公尺之遠，是在該
    處查獲丁○○遭竊焚燒剩餘之電纜線等情，復據證人丙○○
    證述明確，有如前述。在丁○○上揭土地上就地焚燒竊得電
    纜線之人，據目擊證人甲○○描述，體型與本件承辦員警丙○○相當，但顯與被告庚○○、乙○○不符此情，亦據證人
    丙○○當庭敘明，並與被告庚○○、乙○○當庭報明其等身
    高、體重資料在卷，及為本院於審理時所親見（參見本院卷
    第96頁）。是證人甲○○所目睹，焚燒丁○○遭竊電纜線而
    遭逃逸之人，非為被告庚○○、乙○○此節，可以認定。此
    外，遍查全卷，均查無有何被告乙○○、庚○○共同竊取丁○○所有前揭電纜線，以及被告乙○○參與竊取戊○○所有
    上開電纜線之積極事證，公訴意旨此部所指被告庚○○、乙○○犯行，均屬不能證明，應為被告庚○○、乙○○無罪之
    諭知。
三、據上論斷，應依刑事訴訟法第299 條第1 項前段、第300 條
    、第301 條第1 項，刑法第321 條第1 項第3 款、第47條第
    1 項、第41條第1 項前段，中華民國九十六年罪犯減刑條例
    第2 條第1 項第3 款、第7 條、第9 條，判決如主文。
四、如不服本判決應於收受本判決後10日內向本院提出上訴書狀
    ，並應敘述具體理由，如未敘述上訴理由者，應於上訴期間
    屆滿後20 日 內補提理由書狀於本院（均須按他造當事人之
    人數附繕本）「切勿逕送上級法院」。
本案經檢察官王邦安到庭執行職務。
中    華    民    國    97    年    4     月    18    日
                      刑事第六庭    法  官  陳思睿
以上正本證明與原本無異。
中    華    民    國    97    年    4     月    18    日
                                    書記官  何慧娟
附錄本案判決論罪科刑法條：
中華民國刑法第321條
犯竊盜罪而有左列情形之一者，處6 月以上、5 年以下有期徒刑
：
一  於夜間侵入住宅或有人居住之建築物、船艦或隱匿其內而犯
    之者。
二  毀越門扇、牆垣或其他安全設備而犯之者。
三  攜帶兇器而犯之者。
四  結夥三人以上而犯之者。
五  乘火災、水災或其他災害之際而犯之者。
六  在車站或埠頭而犯之者。
前項之未遂犯罰之。


司法院資訊處製作；財團法人民間司法改革基金會備份。
